臺灣高等法院花蓮分院刑事判決　　　　　94年度上易字第91號
上　訴　人
即　被　告　甲○○原名簡俊宏.
上　訴　人
即　被　告　乙○○
右　一　人
選任辯護人　曾泰源律師
上列上訴人即被告因竊盜案件，不服臺灣花蓮地方法院94年度易
字第60號中華民國94年5月6日第一審判決（起訴案號：臺灣花蓮
地方法院檢察署94年度偵字第535號），提起上訴，並經檢察官
併案審理（臺灣花蓮地方法院檢察署94年度偵字第1603、1265、
2145號），本院判決如下：
    主  文
原判決關於甲○○及乙○○部分均撤銷。
甲○○共同連續攜帶兇器踰越牆垣竊盜，處有期徒刑壹年陸月。
扣案之螺絲起子肆支、拔釘扁壹支、鉗子參支、手套壹只、美工
刀壹支、手電筒貳支及黑色背包壹只，均沒收之。
乙○○共同連續攜帶兇器踰越牆垣竊盜，處有期徒刑拾月。扣案
之螺絲起子肆支、拔釘扁壹支、鉗子參支、手套壹只、美工刀壹
支、手電筒貳支及黑色背包壹只，均沒收之。
    事  實
一、甲○○、乙○○基於意圖為自己不法所有之概括犯意，連續
    於下列時間、地點竊取他人之物：
（一）甲○○於民國 (下同)93 年12月27日22時許之前某日，與
      徐英財 (經判決後未上訴，已確定)基於共同犯意之聯絡
      ，在花蓮縣境內某處，以自備之得為凶器使用之不詳工具
      ，剪斷電線之方式竊取他人所有電線1批。得手後即在台
      九線吉豐路1段靠近台塑加油站旁草叢，以點燃汽油融解
      電線外緣的方式，除去電線外緣後，於同日22時40分許，
      騎乘機車至花蓮市○○路○段309之3號集福行資源回收廠
      ，準備兜售所竊得之電線銅線時，因行跡可疑遭警方盤查
      而當場查獲竊得之電線（已燒過之電線5截，共計10 公斤
      ）1批及電線2截等物件。
（二）甲○○又在93年11月24日晚間8時許，與乙○○基於共同
      犯意之聯絡，由乙○○負責在外把風，甲○○則徒手攀爬
      踰越圍牆後，侵入花蓮市○○街71號無人居住之空屋內，
      甲○○以其所有之得為凶器之螺絲起子4支（十字型3支；
      一字型1支）、拔釘扁1支、鉗子3支、手套1只、美工刀1
      支、手電筒2支及黑色背包1個等物，竊取屋內銅線1批，
      得手後變賣得款新台幣3百元，2人朋分花用殆盡，嗣於同
      日晚間11時30分許，為警在花蓮市○○路與民權二街交岔
      路口逮捕，並在甲○○黑色背包內查獲上開供竊盜所用之
      螺絲起子4支、拔釘扁1支、鉗子3支、手套1只、美工刀1
      支及手電筒2支。
（三）甲○○又承前概括犯意，於94年1月21日凌晨5時許，在花
      蓮縣吉安鄉○○村○○○街148巷16號百合建設公司所有
      （負責人丙○○）之樣品屋，趁無人看管之際，徒手竊取
      屋內之大剪刀1支（價值約5百元）及抽水馬達1個（價值
      約1千2百元）。甫得手正欲離去時，當場為警方據報查獲
      。
（四）甲○○又承前概括犯意，於94年2月4日9時許，攜帶其所
      有之破壞剪及鉗子，至花蓮市南濱公園內，以破壞剪剪斷
      外漏電纜線，再用鉗子拔起金屬水龍頭及接管方式，竊前
      花蓮市公所所有公園內之電纜線12段、金屬水龍頭3個及
      金屬接管3個，並將竊得之物品藏放在南濱公園游泳池更
      衣室之屋頂，嗣經警於同日11時許，在花蓮市○○○街中
      原分校旁查獲。
（五）甲○○又承前概括犯意，於94年3月31日18時30分許，與
      閻孝宗共同在花蓮縣吉安鄉○○○街260號，竊取潘玉婷
      所有之衣服1件、台新銀行信用卡1張、花蓮企銀金融卡1
      張及外國紀念幣1套。
（六）乙○○亦承前開竊盜之概括犯意，於94年2月上旬某日某
      時，在花蓮縣吉安鄉○○路130號，以自備之工具（未扣
      案)竊取游景土所有未營業之新芽餐廳內之銅線，並於同
      年月10日將竊得之銅線66公斤，以4950元之價格出售予志
      億資源回收場。
二、案經花蓮縣警察局、花蓮分局及吉安分局分別移送暨報請臺
    灣花蓮地方法院檢察署檢察官偵查起訴及檢察官分別函送併
    案審理。
    理  由
一、認定上訴人即被告犯罪事實所憑證據及理由：
（一）被告甲○○對犯罪事實一 (一)至 (四)部分，被告乙○○
      對犯罪事實一(二)及(六)部分均坦承不諱。
（二）證人丁○○及丙○○在警訊時證述。
（三）花蓮市公所南濱公園管理人員林如佐於警訊之指述。
（四）被害人潘玉婷之指述及潘殷漢之證述。
（五）被害人游景土之指述，證人志億舊貨行之劉登芳警詢筆錄
      、廢棄物資源回收切結書影本、相片5幀。
（六）照片40幀、贓物認領保管收據、扣案之上開螺絲起子4 支
      （十字型3支；一字型1支）、拔釘扁1支、鉗子3支、手套
      1只、美工刀1支、手電筒2支等物。
二、被告之辯解：
（一）被告甲○○與乙○○共同於93年11月24日晚間11時30分許
      ，至花蓮市○○○路2號空屋竊取電線未遂部分。被告2人
      均否認前開犯行，辯稱並未進屋，亦非欲竊取電線等語。
（1）原審以被告甲○○、乙○○均坦承前開事實，並有證人丁○○之證述為據，認定被告2人涉有前開犯行。
（2）經查：
     (1)被告乙○○於93年11月25日警訊中供稱「原本我與甲○○以為花蓮市○○○街2號是空屋，要到裡面吸食安非他
       命，後來看見警車的警示燈就跳出圍牆出來。」等語，
       顯然被告乙○○於警訊中僅供稱欲進入前開處所目的為
       吸用安非他命，且僅進入前開圍牆內，尚未有何竊盜犯
       行之著手行為甚明。
     (2)又被告甲○○於93年11月25日警訊中雖供稱「我和乙○○一起跳入人家的住宅 (花蓮市○○○街2號)內約十分
       鐘後，看見警車就逃離現場往中美與民權二街方向逃逸
       ，」「以為住宅內是空屋，本來要到裡面吸食安非他命
       ，順便看看有無電線可以竊取變賣。」，惟於本院經交
       互詰問時，結證稱：原欲至該處施用安非他命，並未告
       知同案被告乙○○要進去偷電纜，且原本不要承認，但
       因已有偷1件，警員要其承認等語，應尚未能以此即認定
       被告2人確已進入前揭處所，並著手於竊盜犯行。
     (3)再參以證人丁○○於警訊中係證稱，於24日21時許，在
       花蓮縣吉安鄉王母娘娘廟附近1間空屋發現2名可疑男子
       ，停放1部機車，其中1名身穿紅色外套男子跳牆進入屋
       內，另1名身穿白色外套男子在外把風。」「我就趕緊通
       知其鄰居報警及屋主，然後警方前來逮捕時竊嫌就逃跑
       ，我於21時15分許又在慈惠街附近橋旁發現該2名竊嫌，
       我就一直尾隨其至中央路1家資源回收場，其中有1名竊
       嫌進入該處不久之後就騎車往美崙方向行駛至門諾醫院
       ，接著又往花蓮市○○○街2號前就將騎乘之機車停放在
       公寓騎樓下，又物色該大樓準備行竊。」等語，顯然被
       告2 人至前開處所時，僅在物色該大樓「準備」行竊，
       則依證人之證述，被告2人確實尚未著手於竊盜犯行。
     (4)被告甲○○及乙○○雖於偵查中均供稱尚未偷到等語，
       惟參以被告對於犯罪構成要件並不清楚，故而被告2人供
       稱之未偷到未必即係已著手而未竊得之意，語意上仍可
       認係未著手，即如證人丁○○證述之「準備」之意。
     (5)再參以本件用以證明被告竊盜之相片，亦僅能證明該處
       所，亦未能證明被告2人已著手於竊盜犯行，而為未遂，
       故原審認被告2人所為係犯刑法第321條第2項、第1項第
       2款之竊盜未遂，容有違誤。此部分原應為無罪之諭知，
       惟檢察官認與前開有罪部分係屬連續犯之裁判上一罪關
       係，爰不另為無罪之諭知。
（二）被告甲○○竊取潘玉婷所有物品部分─
 （1）被告辯稱係經潘殷漢同意云云。
 （2）惟經查：
      (1)查獲之物品係屬潘玉婷所有，並非同住於該處之潘殷漢
        所有，故潘殷漢縱然許可被告進人其住處，被告亦無權
        拿取前開物品，故潘殷漢顯並無同意被告拿取屋內物品
        之權利。
      (2)且潘殷漢於偵查中亦供稱，雖有同意被告甲○○及閻孝
        宗至其住處，拿取小電扇，惟並未同意被告甲○○拿手
        機及男用衣服，被告閻孝宗拿信用卡及金融卡等物 (參
        94年偵字第1603號卷，第14頁)，更足以證明被告有竊
        取前開物品。
      (3)又同案被告閻孝宗於警訊時亦供稱雖經潘殷漢同意進入
        前開處所，惟衣服、信用卡、金融卡及外國紀念幣等係
        一時貪心才偷走，並未經潘殷漢同意 (參警卷第8頁)等
        語，亦足以認定被告拿取前開物品係屬竊盜行為。
      (4)且被告於警訊中亦坦承所查獲之物品係於該處順手帶回
        ，且僅認識潘殷漢不到3天，所拿取之東西係其要用(警
        卷第13頁)等語。
      (5)故被告甲○○所辯不堪採信，其確有與閻孝宗共同竊取
        潘玉婷所有之前開物品堪以認定。
三、論罪科刑
（一）論罪─
(1)被告甲○○、乙○○所為均係犯刑法第321條第1項第2、3款之
  罪。
(2)共犯：被告甲○○分別與徐英財及乙○○、閻孝宗間，及被告
        乙○○與被告甲○○就上開竊盜犯行，分別有犯意之聯
        絡及行為之分擔，應各論以共同正犯。
(3)連續犯：被告甲○○、乙○○先後上開竊盜犯行，均時間緊接
          所犯又係基本構成要件相同之罪，顯皆係基於概括犯
          意所為，應依連續犯規定論以情節較重之刑法第321
          條第1項第2、3款之加重竊盜罪，並依法各加重其刑
          。
(4)併案事實：移送併案事實，起訴事實雖未敘及被告於事實欄一
            之(四)、(五)、(六)所示之犯行，惟其犯罪型態與
            起訴事實相仿，且時間緊接，顯係屬連續犯，業經
            認定在卷，故與起訴事實具有連續犯之裁判上一罪
            關係，應為起訴效力所及，本院自應併予審究。
（二）科刑─
(1)爰分別審酌被告犯罪目的、手段，渠等年紀尚輕，不思自食其
  力，竊取他人物品，造成被害人財產上受到損害程度，及被告
  犯罪後坦承部分犯行，態度尚佳，且所竊得之財物價值非鉅，
  以及渠等智識程度與生活狀況等一切情狀，各量處如主文所示
  之刑，以示懲儆。
(2)沒收：扣案之被告甲○○與乙○○作案所用之上開螺絲起子4
        支（十字型3支；一字型1支）、拔釘扁1支、鉗子3支、
        手套1只、美工刀1支、手電筒2支及黑色背包1只等物，
        係被告甲○○所有，並供共同竊盜所用之工具，業據被
        告甲○○於警訊時供述明確，均應依刑法第38條第1項
        第2款規定，宣告沒收之。至被告甲○○與共犯徐英財
        為警扣得之證件及小刀等物及扣案之黑松牌保特瓶1只
        ，均非被告竊盜所用之物，扣案之電線5截為竊得之贓
        物，在被告甲○○黑色手提內所查獲之鉗子、起子、鐵
        鎚等工具7支、小瓦斯瓶1瓶及麻袋3只，依卷內事證並
        無證據足資證明係被告甲○○用來犯竊盜之物；至於電
        線2截係為被告徐英財與甲○○所竊得之贓物；另被告
        甲○○與共犯徐英財作案所用之不詳工具，及被告乙○○作案所用之工具，均未扣案，且無積極證據足證明仍
        然存在，爰均不為沒收之諭知，併此敘明。
（三）撤銷改判理由：
    原審因予論罪科刑，固非無見，惟─
１、主文中沒收之物有鉗子1支、手電筒1支，惟理由中記載鉗子
    3支，手電筒2支，主文與理由顯不符。
２、且未及就檢察官移送併案審理部分，如事實欄 (四)至 (六
    )部分之犯行予以審酌。
３、被告2人至花蓮市○○○街2號竊物未遂部分，應認被告2人
    所為尚未構成竊盜未遂，業經認定在前。
    原審於前開部分均有未洽，被告即上訴人2人以量刑及未涉
    及部分事實等為由提起上訴，自非無理由，自應由本院予以
    撤銷改判。
據上論斷，應依刑事訴訟法第369條第1項前段、第364條、第299
條第1項前段，刑法第28條、第56條、第321條第1項第2、3款、
第38條第1項第2款，罰金罰鍰提高標準條例第1條前段，判決如
主文。
本案經檢察官林慧到庭執行職務。
中　　華　　民　　國　　94　　年　　10　　月　　28　　日
                  刑事庭審判長法  官  吳鴻章
                              法  官  林德盛
                              法  官  王紋瑩
以上正本證明與原本無異。
本判決不得上訴。
                              書記官　吳家瑩
中　　華　　民　　國　　94　　年　　10　　月　　28　　日
附錄本判決論罪科刑法條：
刑法第321條
犯竊盜罪而有左列情形之一者，處六月以上、五年以下有期徒刑
：
一  於夜間侵入住宅或有人居住之建築物、船艦或隱匿其內而犯
    之者。
二  毀越門扇、牆垣或其他安全設備而犯之者。
三  攜帶兇器而犯之者。
四  結夥三人以上而犯之者。
五  乘火災、水災或其他災害之際而犯之者。
六  在車站或埠頭而犯之者。
前項之未遂犯罰之。
